【裁判字號】    95,交上易,47
【裁判日期】    951115
【裁判案由】    過失傷害
【裁判全文】
臺灣高等法院刑事判決                95年度交上易字第47號
    上  訴  人  臺灣桃園地方法院檢察署檢察官
    上  訴  人
    即  被  告  甲○○
    選任辯護人  李晉安律師
上列上訴人等因被告過失傷害案件，不服臺灣桃園地方法院94度
交易字第322號，中華民國94年12月30日第一審判決（起訴案號
：臺灣桃園地方法院檢察署94年度偵續字第32號），提起上訴，
本院判決如下：
    主  文
原判決撤銷。
甲○○無罪。
    理  由
一、公訴意旨略以：被告甲○○於民國（下同）92年11月12日下
    午，駕駛車號9G-8299號自用小客車，沿桃園縣八德市○○
    路，由同縣桃園市往八德市方向行駛，當時天候陰雨，路面
    潮濕，其原應注意汽車行進中駕駛人應注意車前狀況，隨時
    採取必要安全措施。又汽車行駛至無號誌之交岔路口時，應
    減速慢行，作隨時停車之準備。而依當時之情形又無不能注
    意之情事，竟疏未注意前方及交岔路口車輛之動態，遂於同
    日下午22時50分許，在同路段502巷口前，貿然加速行駛，
    迨見由乙○○（所涉酒醉不能安全駕駛罪業經臺灣桃園地方
    法院判決有罪確定）所騎乘車號FHW-715號機車，沿對向車
    道行駛至時，欲煞避已嫌不及，造成雙方互撞，致乙○○受
    有右側脛骨開放性骨折等傷害。因認被告涉有刑法第284條
    第1項前段之過失傷害罪嫌云云。
二、按犯罪事實應依證據認定之，無證據不得認定犯罪事實。又
    不能證明被告犯罪者，應諭知無罪之判決，刑事訴訟法第15
    4條第2項、第301條第1項分別定有明文。又事實之認定，應
    憑證據，如未能發現相當證據，或證據不足以證明，自不能
    以推測或擬制之方法，以為裁判基礎。再認定不利於被告之
    事實，須依積極證據，苟積極證據不足為不利於被告事實之
    認定時，即應為有利於被告之認定，更不必有何有利之證據
    。而認定犯罪事實所憑之證據，雖不以直接證據為限，間接
    證據亦包括在內；然而無論直接或間接證據，其為訴訟上之
    證明，須於通常一般之人均不致有所懷疑，而得確信其為真
    實之程度者，始得據為有罪之認定，倘其證明尚未達到此一
    程度，而有合理之懷疑存在，致無從為有罪之確信時，即應
    為無罪之判決。而刑事訴訟法第161條已於91年2月8日修正
    公布，其第1項規定：檢察官就被告犯罪事實，應負舉證責
    任，並指出證明之方法。因此，檢察官對於起訴之犯罪事實
    ，應負提出證據及說服之實質舉證責任。倘其所提出之證據
    ，不足為被告有罪之積極證明，或其指出證明之方法，無從
    說服法院以形成被告有罪之心證，基於無罪推定之原則，自
    應為被告無罪判決之諭知。又告訴人之告訴，係以使被告受
    刑事訴追為目的，是其陳述是否與事實相符，仍應調查其他
    證據以資審認（最高法院30年度上字第816號、40年度台上
    字第86號、52年度台上字第1300號、76年度台上字第4986號
    、92年度台上字第128號判例意旨參照）。
三、本件檢察官認被告涉有前揭犯行，無非係以告訴人乙○○之
    指述，並有道路交通事故調查表（一）（二）、相片及國軍
    桃園醫院診斷證明書等，為其主要論據。訊據被告固坦承於
    92年11月22日22時50分許，駕駛車號9G-8299號自用小客車
    ，沿桃園縣八德市○○路自同縣桃園市往八德市方向行駛，
    於行經建國路時，與告訴人所騎乘之FHW-715號重型機車發
    生碰撞，致告訴人受有傷害等情，惟矢口否認有何過失傷害
    之犯行，辯稱：告訴人酒醉駕車，且逆向行駛於伊之車道，
    基於交通信賴原則，應為被告無罪之判決；且被告已盡注意
    並隨時採取必要安全措施之義務，伊一發現告訴人即踩煞車
    ，而伊時速僅40公里，該路段速限50公里，伊已符合減速之
    規定云云。
四、經查：
（一）證據能力之說明：
    1.按被告以外之人於審判外之言詞或書面陳述，除法律有規
      定者外，不得作為證據。被告以外之人於偵查中向檢察官
      所為之陳述，除顯有不可信之情況者外，得為證據。又被
      告以外之人於審判外之陳述，經當事人於審判程序同意作
      為證據，法院審酌該言詞陳述或書面陳述作成時之情況，
      認為適當者，亦得為證據。刑事訴訟法第159條第1項、第
      159條之1第2項及第159條之5第1項分別定有明文。查被告
      及其選任辯護人於本院審理程序中，對於本案之邱瑞峰、
      黃如鳳、林仁平、邱義成所供述之證據能力，均表示不爭
      執同意作為證據（見本院95年4月17日準備程序筆錄），
      本院審酌除邱瑞峰等人於警詢、偵查中所為之供述，並無
      顯不可信之情況，亦無不適當之情形，故邱瑞峰等人之供
      述，依法自有證據能力。
    2.除顯有不可信之情況外，公務員職務上製作之紀錄文書，
      得為證據，刑事訴訟法第159條之4第1款定有明文。被告
      甲○○主張卷內警察所繪製之現場圖無證據能力，惟查，
      該道路交通事故現場圖係由具有公務員身分之警員邱瑞峰
      依其職務製作之紀錄文書，記載製作之年、月、日及其所
      屬機關，並於其上蓋章，此有該道路交通事故現場圖在卷
      可稽；而該現場圖係由在場處理之警員林仁平測量距離，
      將距離告知邱瑞峰後，由邱瑞峰先繪製草圖，回所後依草
      圖繪製於制式現場圖上等情，亦經證人邱瑞峰、林仁平於
      偵查中結證屬實（見臺灣桃園地方法院檢察署93年度偵字
      第1780號偵查卷宗第93、94頁），該現場圖既無顯不可信
      之情況，依上揭說明，自有證據能力。
    3.按除法律另有規定外，實施刑事訴訟程序之公務員因違背
      法定程序取得之證據，其有無證據能力之認定，應審酌人
      權保障及公共利益之均衡維護，刑事訴訟法第158條之4定
      有明文。查卷附警方所拍攝之現場照片係處理本件車禍之
      員警邱瑞峰與被告一同前往拍攝，業據證人林仁平於偵查
      中證述無訛（見上開偵查卷第69頁），並無任何警方違反
      法定程序而取得之情形，依刑事訴訟法第158條之4反面規
      定，自有證據能力。
（二）被告於上揭時、地，駕駛車號9G-8299號自用小客車，與
      告訴人所騎乘之車號FHW-715號重型機車發生碰撞，致告
      訴人受有傷害等情，業經被告自承不諱，並有道路交通事
      故調查報告表（一）（二）、道路交通事故現場圖、行政
      院國軍退除役官兵輔導委員會桃園榮民醫院診斷證明書各
      一份在卷可稽，堪認屬實。
（三）告訴人於駕車前已有飲用酒類，其血液酒精濃度測試值達
      330.7MG／DL（經換算為酒精濃度呼氣值為每公升1.65毫
      克），此業經告訴人於其所犯公共危險案件偵查中坦承不
      諱，且經證人邱瑞峰、現場目擊之人邱義成證述在事發時
      告訴人身上有很濃之酒味，並有天主教聖保祿醫院臨床病
      理檢驗報告單在卷可資佐憑（見同上偵查卷第60、61、65
      、55、26頁）。依交通部運輸研而依交通依交通部運輸研
      究所90年9月24日運安字第900005854號函所載，呼氣中酒
      精濃度每公升含量為0.25毫克，即相當於血液中酒精濃度
      （BAC）0.5%，依該函所附該所79年「駕駛人行為反應之
      研究－酒醉駕車對駕駛行為之分析研究」指出：BAC超過
      0.15%時，對駕駛能力之影響為：視線搖晃，駕駛已進入
      恍惚狀態，判斷及理解遭到扭曲，駕駛不穩定。對心理行
      為之影響為：意識不明，嘔吐，站、走及講話困難，責任
      感喪失，精神處於麻痺狀態，今告訴人之BAC值達0.33，
      是告訴人已因服用酒類而注意力、反應力、平衡感、駕駛
      能力均嚴重降低，達不能安全駕駛動力交通工具之程度，
      應堪認定，且告訴人酒後不能安全駕駛部分，已據原審以
      94年度桃交簡字第71號刑事簡易判決，判處罰金2萬元如
      易服勞役以300元折算1日確定。另告訴人於其所犯公共危
      險案件偵查中供稱：「（問：車禍如何發生？）我記憶中
      看到燈很亮，碰一聲後我就不知道了。」、「我是看到燈
      很亮就撞了」等語（見同上偵查卷宗第61頁），又證人即
      當時同在車號9G-829 9號車上之被告之女黃如鳳於偵查中
      結證稱：「92年11月12日晚上10點50分，當時我坐在
      9G-8299車駕駛座右方，看到謝的車子在我們的車道，就
      撞過來了」、「我們的車頭正中間撞到謝」、「（問：當
      時乙○○有無開大燈？）沒有」等語（見同上偵查卷宗第
      40頁、原審卷94年12月15日審判筆錄第15頁），復依9G-
      8299號自用小客車及FHW-7 15號重型機車之受損照片觀察
      （見同上偵查卷宗第18、19頁），9G-8299號自用小客車
      係前方中央偏右之車頭凹陷，FHW-719號重型機車則是車
      頭嚴重毀損，依上揭事證綜合判斷，本件事故係二車對撞
      而生，而當時告訴人係未開大燈逆向行駛於被告車道，洵
      堪認定，故被告辯稱：告訴人酒醉駕車且逆向行駛乙節，
      尚非虛妄，應堪信實。
（四）桃園縣八德市○○路與建國路502巷口，在建國路方向設
      有閃光黃燈，在建國路502巷設有閃光紅燈，此有道路交
      通事故調查報告表（一）、桃園縣政府警察局八德分局94
      年12月7日德警分刑字第0943005996號函所附照片二紙在
      卷足稽。按閃光紅燈表示「停車再開」，車輛應減速接近
      ，先停止於交岔路口前，讓幹道車優先通行後認為安全時
      ，方得續行；駕駛人駕駛汽車，應遵守道路交通標誌、標
      線、號誌之指示，並服從執行交通勤務之警察或依法令執
      行指揮交通及交通稽查任務人員之指揮；汽車行駛時，駕
      駛人應注意車前狀況，並隨時採取必要之安全措施；汽車
      在雙向二車道行駛時，均應在遵行車道內行駛；汽車行駛
      時，夜間應開亮頭燈，道路交通標誌標線號誌設置規則第
      211條第1項第2款、道路交通安全規則第90條、第94條第3
      項、第97 條第1款、第109條第1款分別定有明文。經查，
      告訴人所行駛之建國路502巷口，在與建國路口處設有閃
      光紅燈，而依此次事故係二車對撞之事實足證，告訴人並
      未停止於交岔路口前，讓行駛於幹道之被告車輛優先通行
      後方行通過。復查，告訴人轉彎後未開大燈逆向行駛於被
      告車道，已如前述，而依現場道路交通事故現場圖所示，
      現場並無告訴人車輛煞車痕跡，且告訴人亦自承：「我是
      看到燈很亮就撞了」（見同上偵查卷第16、61頁），是告
      訴人未注意車前狀況並隨時採取必要之安全措施，洵堪認
      定。
（五）按閃光黃燈表示「警告」，車輛應減速接近，注意安全，
      小心通過；駕駛人駕駛汽車，應遵守道路交通標誌、標線
      、號誌之指示，並服從執行交通勤務之警察或依法令執行
      指揮交通及交通稽查任務人員之指揮；汽車行駛時，駕駛
      人應注意車前狀況，並隨時採取必要之安全措施。道路交
      通標誌標線號誌設置規則第211條第1項第1款、道路交通
      安全規則第90條、第94條第3項固分別定有明文。惟查，
      告訴人轉彎後未開大燈逆向行駛於被告車道乙節，業如前
      述，而依道路交通事故現場圖所示被告煞車痕之位置觀察
      ，被告煞車時車輛距離設有閃光黃燈之前述路口尚有約14
      .7 公尺（0.6＋1.5＋3.6＋4.3＋4.7＝14.7）之距離，而
      當時被告之車速為40公里，另依交通部66年10月27日交路
      （66）字第10275號函所示汽車行駛距離及反應距離一覽
      表所載時速40公里之反應距離為8.32公尺，二者之總和為
      23.02公尺（14.7＋8.32＝23.02），故被告發現告訴人違
      規逆向行駛時，被告車輛距閃光黃燈之前述路口尚有約23
      .02 公尺，是本案應與閃光黃燈之前述路口無涉，故被告
      辯稱本件車禍不是在巷口（路口）發生云云，尚非無據。
      另被告一經發現告訴人違規逆向行駛後立即採取煞車之必
      要安全措施，亦經證人黃如鳳證述明確，惟因天雨路滑致
      該車打滑而向左滑行，致與告訴人所騎乘之機車對撞，故
      尚難認被告有行經閃光黃燈路口時未減速及未注意車前狀
      況以採取必要之安全措施等過失。是縱被告於警詢時陳稱
      肇事地點沒有交通號誌，復於原審審理改稱其行駛方向的
      號誌是閃光黃燈云云，仍不得據為不利於被告之認定依據
      。另告訴人雖指稱：被告亦有飲酒云云。惟查，被告於警
      詢否認有飲酒，僅陳稱其晚餐8點許有吃麻油雞約三碗，
      而被告經警方酒測之血液酒精濃度測試值僅為0.19MG／DL
      （見上開偵查卷第10頁），並未超過標準值，亦難認定被
      告有酒後不能安全駕駛之過失，併予敘明。
（六）查本件於偵查中業經檢察官送請臺灣省桃園縣車輛鑑定委
      員會鑑定，未能認定被告有何過失，此有該會93年11月2
      日桃鑑字第0935201094函在卷可參，而本院審理時復依被
      告之請求再委請國立交通大學行車事故鑑定中心鑑定，該
      中心鑑定之綜合研析意見為：告訴人乙○○體內酒精濃度
      過量，駕駛重型機車跨越分向線，為肇事原因。被告甲○
      ○駕駛小客車，無肇事因素，亦有該校95年8月18日交大
      管運字第0950009759函所附之審查意見書在卷可稽。
（七）綜上等情參互勾稽，本件車禍之發生被告既無任何過失，
      尚難僅以告訴人因本件車禍受有傷害，即遽認被告應負過
      失傷害之罪責。
五、原審未予詳查，誤以被告既未發現路口有閃光黃燈之設置，
    自疏未依該交通標誌之指示減速接近，注意安全，小心通過
    ，復因未注意車前狀況以採取必要之安全措施，致與告訴人
    所騎機車發生碰撞，被告未盡其應注意之義務，認定被告有
    過失而對被告課以過失傷害罪責，其認事用法，尚有未洽。
    檢察官上訴，指摘原判決量刑過輕，雖無可採；然被告上訴
    否認犯罪，指摘原判決不當，則為有理由，應由本院將原判
    決撤銷，並依法諭知被告無罪。
據上論斷，應依刑事訴訟法第369條第1項前段、第364條、第301
條第1項，判決如主文。
本案經檢察官郭啟東到庭執行職務。
中    華    民    國    95    年    11    月    15    日
                  刑事第八庭審判長法  官  鄭文肅
                                  法  官  江國華
                                  法  官  楊炳禎
以上正本證明與原本無異。
不得上訴。
                                  書記官  廖素花
中    華    民    國    95    年    11    月    15    日


司法院資訊處製作；財團法人民間司法改革基金會備份。
